臺灣彰化地方法院刑事判決　　　　　　　　　　　　九十三年度交訴字第一三二號
　　公　訴　人　臺灣彰化地方法院檢察署檢察官
　　被　　　告　乙○○
右列被告因公共危險等案件，經檢察官提起公訴（九十三年度偵字第八四七七號），
及移送併辦（九十三年度偵字第九二二０號），本院判決如左：
        主  文
乙○○因過失致人於死，處有期徒刑壹年陸月；又駕駛動力交通工具肇事，致人死亡
而逃逸，處有期徒刑貳年貳月。應執行有期徒刑參年陸月。
        事  實
一、乙○○曾於民國八十六年十二月間因違反懲治盜匪條例案件，經臺灣高等法院臺
    中分院於八十八年四月四日判處有期徒刑六年，又於八十七年四月間因犯竊盜案
    件，經臺灣高等法院臺中分院於八十八年五月十二日判處有期徒刑二年十月，前
    開二罪經該院於八十八年七月二十八日定其應執行有期徒刑八年二月，入監執行
    後，於九十二年九月三十日因縮短刑期假釋出獄，縮刑假釋期間至九十六年五月
    二十一日屆滿，現仍假釋中。其於九十三年十月八日零時十七分許，無照駕駛車
    牌號碼ＬＳ－四五七三號自用小客車（起訴書漏未記載其無照駕駛之事實），沿
    彰化縣溪湖鎮○○路由北往南方向行駛，行經彰水路四段二五０號「品客超商」
    前，行車速度限速時速不得超過六十公里之路段，本應注意車輛行駛前開路段時
    ，應注意不得超速行駛，且應注意車前狀況，並隨時採取必要之安全措施，而依
    當時情形，天候晴、雖為夜間無照明，然路面乾燥、無缺陷、無障礙物、視距良
    好，並無不能注意之情形，竟疏未注意車前狀況，並隨時採取必要之安全措施以
    作停車之準備，而於行經前開路段時，仍貿然以時速七十公里之速度超速行駛，
    適有行人施生財亦未注意在劃有分向限制線之路段，不得穿越道路之規定，仍徒
    步由東往西方向違規穿越道路，走在彰水路南向車道之快車道上，乙○○因閃避
    不及，致其自用小客車左前側保險桿撞及施生財右小腿，施生財因撞擊而飛起再
    彈落在該自用小客車擋風玻璃之左側，致擋風玻璃破裂，施生財之頸椎因強烈碰
    撞，引起甩鞭作用而斷離，右手臂並因撞擊玻璃，產生擲骰子作用而由右三角肌
    延伸到右前臂後部四十六×八公分玻璃碎片刮割傷，右大腿前上部六×四公分擦
    傷，皮膚呈微皮革化，右小腿十三×二十五公分挫傷，同處脛腓骨粉碎性骨折而
    瞬間死亡後，向該自用小客車左側再滑落而將該自用小客車之左側照後鏡壓斷掉
    落現場，施生財於滑落時其頭部並順勢貼附到洽由對向而來與乙○○駕駛之上開
    自用小客車處於交會階段，由正德高中校車司機吳啟楠（另由檢察官偵查中）駕
    駛之車牌號碼ＷＰ－三一０號大客車之左側後車身，再摔落到對向快車道上，頭
    部並滑落到上開大客車之底盤，遭該大客車左後輪輾壓頭部，致施生財之屍體頭
    顱破裂。嗣過了數分鐘後，再遭沿彰水路由南往北方向行駛至上開地點，由林讚
    和（另由檢察官偵查中）駕駛車牌號碼五八三六－ＧＢ號自用小客車再次輾壓，
    並因該自小客車底盤甚低，而拖行施生財之屍體一段距離，致施生財之屍體肋骨
    斷裂、骨盆粉碎。又乙○○於駕車肇事，致人死亡後，本應留在現場協助救助傷
    患或採取其他必要措施，並向警察機關報告肇事經過，不得駛離，竟因其另案遭
    通緝恐遭查獲，及為圖卸責，除未下車查看外，仍駕車加速駛離現場而逃逸，並
    將該車送修，換下前擋風玻璃、左大燈、左角燈及扳金前保險桿。嗣經警就掉落
    現場之左照後鏡，循線查獲係乙○○肇事。
二、案經彰化縣警察局溪湖分局報請臺灣彰化地方法院檢察署檢察官偵查起訴。
        理  由
一、被告乙○○就檢察官提出之證人丁○○、戊○○、吳啟楠、林讚和、甲○○之警
    詢筆錄，及被害人家屬丙○○之警詢筆錄主張作為證據，均表示沒意見，得為證
    據，故本院將上開證人及被害人家屬於警詢之證述及指述，均列為本件調查之證
    據，先予敘明。
二、訊據被告乙○○固坦承有於前揭地點，無照駕駛車牌號碼ＬＳ－四五七三號自用
    小客車撞及被害人施生財後隨即駕車離開現場等事實，惟其矢口否認有何過失致
    死及肇事逃逸犯行，辯稱：伊是在九十三年十月七日二十二時許撞到被害人後，
    擋風玻璃並沒有破，且伊有看到被害人有起身動作才離開現場，被害人之死亡與
    伊無關，也沒有肇事逃逸云云。然查：
（一）被害人施生財確因本件車禍致頸椎因強烈碰撞，引起甩鞭作用而斷離，右手臂
      並因撞擊玻璃，產生擲骰子作用而由右三角肌延伸到右前臂後部四十六×八公
      分玻璃碎片刮割傷，右大腿前上部六×四公分擦傷，皮膚呈微皮革化，右小腿
      十三×二十五公分挫傷，同處脛腓骨粉碎性骨折而瞬間死亡，有現場圖、道路
      交通事故調查報告表一份、現場及車損照片等在卷可資佐證，並經臺灣彰化地
      方法院檢察署檢察官督同檢驗員相驗明確，並經會同法醫師解剖查明屬實，製
      有相驗屍體證明書、驗斷書及勘驗筆錄，及中山醫學大學附設醫院病理科解剖
      鑑定報告書等在卷可憑。
（二）被告雖為上開辯解，惟查證人即被告肇事後為被告修理肇事車輛烤漆等部分之
      甲○○於警詢、偵查中及本院審理時迭次證稱：被告將車牌號碼ＬＳ－四五七
      三號自用小客車在下午三、四點開過來，希望伊在晚上九時許將車修好交車，
      但約一個小時左右警察就來說該車涉及刑案，伊就停止修車；被告將車送修時
      是左大燈有裂開、左角燈破掉，還有要換左照後鏡，左前保險桿受損，須要扳
      金，才將保險桿的漆刮下來；伊沒有幫被告換擋風玻璃，但擋風玻璃上貼有膠
      帶，是因為粘擋風玻璃的膠還沒有固定，以防止擋風玻璃移動，所以以伊的專
      業判斷，擋風玻璃剛換沒多久等語。另證人即被告之友人丁○○於警詢時證稱
      ：被告是在九十三年十月八日打電話告訴伊開車撞到路邊的車子，並將車開到
      秀水鄉○○路旁找伊協助修理；被告的車是前擋風玻璃、大燈、駕駛座照後鏡
      斷掉，其後被告有提及涉及在溪湖鎮○○路品客超市前的車禍等語。由證人甲○○、丁○○之證述觀之，被告所駕駛之上開自用小客車前擋風玻璃確有破裂
      ，堪認被告之辯解已有不實之處。
（三）證人戊○○於警詢時證稱：伊是品客超商老闆，伊在九十三年十月八日零時十
      七分許，在店內聽到「碰」一聲，馬上跑出外面查看，伊看到有一個男子倒臥
      馬路上，並看到一部深色轎車往南急駛，北上車道亦有三部車輛經過，是一部
      黃色大客車先經過，再約一分鐘後，一輛車號五八三六－ＧＢ自用小客車及一
      部ZACE牌箱型車經過，是否有撞到被害人伊不確定等語。證人吳啟楠於警詢時
      證稱：伊是於九十三年十月八日約零時二十分許，駕駛車牌號碼ＷＰ－三一０
      號大客車經過彰化縣溪湖鎮○○路四段二五０號前，伊只感覺到大客車有壓到
      東西，車子跳動一下，以為壓到狗，因此沒有停車就直接將車開回學校等語。
      證人林讚和於警詢時證稱：伊駕駛車牌號碼五八三六－ＧＢ號自用小客車，在
      九十三年十月八日零晨約零時十分至十五分許，由警備隊開車返回秀水途中，
      有經過彰水路四段二五０號車禍現場前，當時伊跟在一部黃色大客車後面，但
      因光線昏暗看不清楚該車車號，伊發現路中央有黑色物體就立即右閃，感覺左
      後輪有滑行狀況，即將車輛迴轉查看，才知道是屍體，並準備報警，但在旁的
      民眾說已經報警了等語。是本件車禍之發生時間，據證人戊○○、吳啟楠、林
      讚和之證述，係在九十三年十二月八日零時十七分許，而非被告所稱係在九十
      三年十二月七日二十二時許，被告所為之供述顯有語多保留之情事。
（三）本件被害人係遭被告先撞及右小腿後，身體彈起撞擊被告所駕之自小客車擋風
      玻璃，再由該車左側翻落，致頸椎因強烈碰撞，引起甩鞭作用而斷離，右手臂
      並因撞擊玻璃，產生擲骰子作用而由右三角肌延伸到右前臂後部四十六×八公
      分玻璃碎片刮割傷，右大腿前上部六×四公分擦傷，皮膚呈微皮革化，右小腿
      十三×二十五公分挫傷，同處脛腓骨粉碎性骨折而瞬間死亡，有中山醫學大學
      附設醫院病理科解剖鑑定報告書一份在卷可憑。又證人即法醫師蔡崇弘於本院
      審理交互詰問時證稱：解剖時只知道有三輛車壓過被害人，但是車輛撞擊順序
      不清楚；人體遭車子撞擊後可歸類為撞擊、壓過、拖行等三類傷勢，撞擊包括
      身體會往上飛，而以撞擊點最重要，因為沒有撞擊就沒有輾壓及拖行傷，伊看
      到撞擊點在被害人的腿，因為他的腳有斷掉，且斷掉的高度合乎自用小客車的
      保險桿高度，並認為是從前面撞擊，因為骨折線成鍥狀（底部在前），所以撞
      擊瞬間死者是面對車子被撞，另被害人身上有碎玻璃，所以斷定死者有飛起來
      撞擊擋風玻璃再跌落；本件被害人頭部有破裂及扁掉，證明頭部有被壓過去，
      胸部肋骨有斷、骨盆有碎裂，所以可證明有被壓過，在解剖報告會將車號寫入
      ，是因鑑識組給伊資料才將車號標記；因為頸椎斷離瞬間人即會死亡，被害人
      胸腔及腹腔沒有大量出血，是因腹腔沒有外露，如有大量出血，在解剖時腹腔
      內會有大量的血塊，所以可以判斷被害人是死亡後才再被輾壓；頸椎斷離的情
      形有二種，其一是飛起來再撞擊後往下落就會產生甩鞭作用而斷離，其一是車
      子壓過後也會產生斷離。伊會判斷是第一種情形，是因為如由車子壓過之後，
      除頸椎斷離外，骨骼還會碎裂，但本件被害人頸椎只有斷離沒有碎裂等語明確
      。是被害人遭被告撞擊後瞬間即頸椎斷離死亡，且其右大腿前上部六×四公分
      擦傷，皮膚呈微皮革化，右小腿十三×二十五公分挫傷，同處脛腓骨粉碎性骨
      折，如何還能如被告所辯，能有起身之動作，足見被告所辯被害人有起身動作
      ，係為卸責之詞，不可採信，
（四）本件肇事經過，經檢察官會同彰化縣警察局溪湖分局現場模擬，其經過即如事
      實欄所為之記載，有模擬圖附於相驗卷第七十一頁以下可稽。又證人吳啟楠所
      駕駛之車牌號碼ＷＰ－三一０號大客車左後側車身上，有被害人遭被告撞擊後
      ，壓斷被告自用小客車之左後視鏡再滑落時，洽其頭部貼附該車身而留下之血
      跡（詳如相驗卷第五十八頁編號十二，及第五十九頁編號三十二之照片），被
      害人經被告撞及後立即死亡，業如前述，是被告雖辯稱其有看到被害人有準備
      起身之動作，才離開現場云云。然被告在高速行駛及左照後鏡已因撞擊掉落之
      情形下如何能看到後方被害人之情形，且如被害人縱有起身動作，應係為由後
      方而來之大客車車頭撞及，何以該大客車左後側車身有刮擦之血跡。至被告雖
      另辯稱：其係因另案通緝始未報警，及留在現場處理云云。然被告於肇事後本
      有救護傷患及向警察機關報告肇事經過之義務，不得立即離開，惟被告竟仍因
      另案遭通緝恐遭查獲，及為圖卸責而加速逃逸，由此更能證明被告所辯顯不實
      在。
（五）按行車速度，依標誌或標線之規定，無標誌或標線者，在市區道路，時速不得
      超過五十公里，在郊外道路時速不得超過六十公里；又汽車行駛時，駕駛人應
      注意車前狀況，並隨時採取必要之安全措施，道路交通安全規則第九十三條第
      一項第一款前段、第九十四條第三項分別定有明文。被告雖未考領有駕照，對
      上開規則亦有遵守之義務。又查肇事路段最高車速限速為六十公里，且肇事當
      時天候晴、雖為夜間無照明、然路面乾燥、無缺陷、無障礙物、視距良好，有
      道路交通事故調查報告表附卷可憑，依當時情形被告並無不能注意之情形，竟
      疏未注意車前狀況，並作隨時採取必要之安全措施及停車之準備，仍貿然以時
      速七十公里之速度超速行駛，致撞及被害人，使被害人受有頸椎斷離而立即死
      亡，其有過失甚明。雖被害人未依規定由斑馬線穿越馬路，而直接跨越雙黃線
      穿越馬路亦有過失，但被告仍難辭過失之責，且被害人係因本件車禍死亡，已
      如前述，此與被告之過失行為間顯有相當因果關係。又被告於肇事後，未留在
      現場協助救助傷患或採取其他必要措施，並向警察機關報告肇事經過，竟因另
      案遭通緝恐遭查獲，及為圖卸責，除未下車查看外，仍駕車加速駛離現場而逃
      逸，嗣經警循線查獲，並據被告供明在卷，堪認被告亦有肇事致人死亡後逃逸
      之情事。
（六）綜上所述，被害人係於遭被告撞擊瞬間即因頸椎強烈碰撞，引起甩鞭作用而斷
      離死亡，被告竟仍於肇事後未留下救護傷患，向警察機關報告肇事經過，仍駕
      車加速駛離現場而逃逸等情，應可認定。被告前揭所辯，無非係事後卸責之詞
      ，要無可採，本件事證業臻明確，被告犯行堪以認定。
三、查被害人施生財於遭被告撞擊後，即因頸椎斷離死亡，有上開中山醫學大學附設
    醫院九十三年十月二十日之病理科解剖鑑定報告書一份在卷可按。又被告肇事致
    人死傷後，竟未留下為必要之協助及向警察機關報告肇事經過，而駕車逃逸。核
    被告所為，係犯刑法第二百七十六條第一項之過失致人於死罪、第一百八十五條
    之四駕駛動力交通工具肇事，致人死亡而逃逸罪。又檢察官移送併辦之九十三年
    度偵字第九二二０號部分，係與本件之犯罪事實相同，為事實上同一案件，本院
    自得併予審理。另被告係無照駕駛而肇事，其所犯過失致死罪部分，應依道路交
    通管理處罰條例第八十六條第一項規定加重其刑。被告所犯前開二罪，犯意各別
    ，犯罪構成要件不同，應予分論併罰。爰審酌被告過失程度之輕重，被害人亦應
    負過失責任，被告有多項前科，且係在假釋中，品行不佳，竟於肇事後不為救護
    傷患而逃逸，並立即前去修車，以圖破壞肇事車輛之跡證，其犯罪之動機、目的
    、手段，及被告肇事後迄未對被害人家屬為民事賠償，取得諒解，犯後仍否認犯
    行，推卸責任，態度不佳等一切情狀，各量處如主文所示之刑，並定其應執行之
    刑，以示懲處。
四、本件事故雖係被害人穿越道路，而於快車道遭被告撞及，惟被告係無照駕駛及超
    速行駛，顯係違規駕車行駛，故被告並無道路交通管理處罰條例第八十六條第二
    項減輕其刑規定之適用，附此敘明。
據上論斷，應依刑事訴訟法第二百九十九條第一項前段，刑法第一百八十五條之四、
第二百七十六條第一項、第五十一條第五款，道路交通管理處罰條例第八十六條第一
項，罰金罰鍰提高標準條例第一條前段，判決如主文。
本件經檢察官林裕斌到庭執行職務。
中      華      民      國      九十四      年      二    月      二    日
                                臺灣彰化地方法院交通法庭
                                    審判長法官  葉  榮  郎
                                    法      官  葛  永  輝
                                    法      官  陳  秋  錦
右正本證明與原本無異。
如不服本判決，應於判決送達後十日內，向本院提出上訴狀（須附繕本）。
告訴人或被害人對於判決如有不服具備理由請求檢察官上訴者，其上訴期間之計算係
以檢察官收受判決正本之日期為準。
                                    法院書記官  于  淑  真
中      華      民      國      九十四      年      二    月      二    日
刑法第一百八十五條之四：
駕駛動力交通工具肇事，致人死傷而逃逸者，處六月以上五年以下有期徒刑。
刑法第二百七十六條
因過失致人於死者，處二年以下有期徒刑、拘役或二千元以下罰金。
從事業務之人，因業務上之過失犯前項之罪者，處五年以下有期徒刑或拘役，得併科
三千元以下罰金。
